【裁判字號】    97,消債更,229
【裁判日期】    971217
【裁判案由】    更生事件
【裁判全文】
臺灣基隆地方法院民事裁定           97年度消債更字第229號
聲  請  人
即  債務人  甲○○○
上列當事人聲請消費者債務清理事件，本院裁定如下：
    主  文
債務人甲○○○自中華民國九十七年十二月十七日十二時起開始
更生程序。
    理  由
一、按法院開始更生程序之裁定，應載明其年、月、日、時，並
    即時發生效力，消費者債務清理條例第45條第1 項定有明文
    。
二、本件聲請人主張：伊有不能清償債務之情事，雖於消費者債
    務清理條例（下稱本條例）施行前曾依中華民國銀行公會會
    員辦理消費金融案件無擔保債務協商機制（下稱銀行公會債
    務協商機制），與金融機構成立協商，約定每月應償還新臺
    幣（下同）23,460元，惟聲請人當時每月僅有約23,000元之
    收入，為償還前開金額，聲請人非但無力支應個人生活必要
    支出，遑論負擔家中其餘開銷，每月均需仰賴配偶尤進福資
    助，或窮盡方法向親友、同事借貸週轉，如此咬牙苦撐，莫
    敢稍有疏失。豈料，聲請人任職之萬家福股份有限公司因經
    營不善，於96年底開始減薪，並於 97年1月無預警解散，負
    責人並將賣場內之貨物與生財器具搬空，亦未發放積欠之員
    工薪資及資遣費，聲請人因而離職，雖與同事自力救濟向公
    司負責人提出告訴，然訴訟未果亦追討無門，聲請人頓時失
    去工作收入，一時之間又無法立即另覓他職，致聲請人無力
    繼續履行前開條件，故與最大債權銀行溝通，希望能延遲繳
    款，無奈該要求不被債權銀行接受，聲請人求助無門下不得
    已於97年2月毀諾；且聲請人無擔保或無優先權之債務總額
    未逾1,200萬元，復未經法院裁定開始清算程序或宣告破產
    ，爰請求准予裁定開始更生程序等語。
三、經查，本件聲請人並非從事營業活動之人，所積欠債務總額
    為3,128,018元，未逾1,200萬元，名下雖有土地、房屋等不
    動產及車輛一部，惟該不動產亦有設定抵押權，此有聲請人
    提出之財產及收入狀況說明書、財政部財產歸屬資料清單、
    土地、建物登記謄本及債權人清冊暨債權總金額表在卷可稽
    ，堪認本件聲請人確有不能清償之情事。
四、次查，本件聲請人固曾依銀行公會債務協商機制與金融機構
    債權人成立協商，然該還款方案所需清償之金額，幾等同於
    聲請人每月之收入，是聲請人非但無力支應個人生活必要支
    出，遑論負擔家中其餘開銷；而聲請人為維持誠信，仍窮盡
    各種方法履行該協商條件，復因聲請人所任職之萬家福股份
    有限公司經營不善，於96年底開始減薪，更於97年1月無預
    警解散，且未發放積欠之薪資及資遣費，致聲請人頓失工作
    收入而無力清償每月依上開協商條件應償還之金額等情，亦
    有聲請人所提出之依銀行公會債務協商機制成立協商之協議
    書暨還款計劃、薪資轉帳存摺影本、非自願性離職證明書、
    本院97年度裁全字第246號、97年度補字第58號裁定影本、
    本院民事庭通知書等在卷可參；復觀聲請人所提之必要支出
    費用，衡諸現今一般社會水準，尚稱合理，並無奢侈浪費之
    情形。從而本件並非聲請人主觀上惡意不履行協商，實係於
    客觀上確有不可歸責之事由。
五、綜上所述，本件聲請人僅係一般消費者，並未從事營業，且
    其有不能清償之情事；而其所負無擔保及無優先權債務並未
    逾1,200萬元，前雖與各債權銀行達成協議，但有不可歸責
    致履行協議顯有重大困難之事由，復未經法院裁定開始清算
    程序或宣告破產，亦查無聲請人有消費者債務清理條例第6
    條第3項、第8條或第46條各款所定駁回更生聲請之事由存在
    ，則本件聲請人聲請更生，應屬有據，應予准許。
六、依消費者債務清理條例第45條第1 項之規定，裁定如主文。
中    華    民    國    97    年    12    月    17   日
                  民事庭法  官  林玉珮
以上正本係照原本作成。
本件裁定不得抗告。
本裁定已於97年12月17日12時公告。
中    華    民    國    97    年    12    月    17   日
                        書記官  洪福基


司法院資訊處製作；財團法人民間司法改革基金會備份。
